臺灣高等法院高雄分院刑事判決　　　　　九十一年度上訴字第七三一號
　　上　訴　人　台灣屏東地方法院檢察署檢察官
　　上　訴　人
　　即　被　告　甲○○
　　選任辯護人　吳建勛
　　　　　　　　游雪莉
　　　　　　　　邱芬凌
　　被　　　告　乙○○
右上訴人等因被告等職等案件，不服臺灣屏東地方法院八十八年度訴字第六八四號
中華民國九十一年三月二十九日第一審判決（起訴案號：臺灣屏東地方法院檢察署八
十六年度偵字第五七０八號），提起上訴，本院判決如左：
      主      文
原判決關於甲○○部分撤銷。
甲○○連續行使公務員明知為不實之事實，而登載於職務上所掌之公文書，足以生損
害於公眾，處有期徒刑年，褫奪公權貳年。
其他上訴駁回。
      事      實
一、甲○○於民國七十九年三月間起至八十七年三月一日止，擔任屏東縣林邊鄉第十
    一、二屆鄉長之職務，綜理鄉公所之土木工程發包事宜，為依據法令從事公務之
    人員，因其當選鄉長之前，曾任職青果合作社，因而結識該鄉蕉農鄭進生，進而
    認識鄭進生之子鄭登讚，而鄭登讚於甲○○競選鄉長期間曾鼎力相助，且平日又
    時常代為訓練、看顧甲○○飼養之賽鴿、愛犬，雙方感情匪淺；甲○○明知營繕
    工程款在新台幣（下同）一百萬元以下三十萬元以上之營繕工程，須取具二家以
    上廠商估價單比價或議價，竟因與鄭登讚私誼甚篤，明知鄭登讚並無土木工程營
    造合法牌照，即未具承包該鄉土木發包工程之資格，意基於公務員登載不實文書
    之概括犯意，在該鄉公所內，先後於八十一年十二月至八十三年十二月間（起訴
    書誤載為八十一年、八十二年），將該鄉○○○○○村○○路道路工程。（二）
    鎮○村○○路道路工程。（三）竹林村道路工程。（四）光林路道路工程。（五
    ）光林村塭岸頭道路工程。（六）崎峰村光前路道路工程。（七）林邊村道路工
    程。（八）鎮○村巷道道路工程。（九）光林村、永樂村道路工程。（十）竹林
    村官埔道路工程等新台幣（下同）一百萬元以下工程（詳如附表），以二家比價
    方式，由甲○○指示不知情承辦人員黃阿從等人通知鄭登讚即附表所示借牌之營
    造廠參加比價，鄭登讚以附表所示各該二家營造廠之名義到鄉公所做形式上不實
    之比價，以符合程序，由不知情之承辦人員黃阿從、李榮發將不實之比價事項投
    標廠商、投標金額、得標廠商登載於其職務上所掌之公文書比價紀錄表上，並依
    公文流程呈送主計單位核示而行使該不實登載之公文書，以上述違法方式，因而
    使鄭登讚得全數承包上開工程（其日期、借牌廠商及標得金額均如後附表），足
    以生損害於屏東縣林邊鄉公所議價發包上開工程之正確性。
二、案經法務部調查局屏東縣調查站移送臺灣屏東地方法院檢察署檢察官偵查起訴。
      理      由
甲、被告甲○○部分：
一、訊據上訴人即被告甲○○矢口否認有前開行使公務員登載不實事項於公文書之犯
    行，辯稱：伊與鄭登讚僅係普通交情而已，其有無營造牌照，並不清楚，但從未
    指定其前來議價，且鄉公所之工程發包事宜，均依規定辦理，並無不法情事云云
    。
二、惟查：被告甲○○確於上開時間地點明知鄭登讚未具土木工程營造廠商牌照，卻
    因為私人情誼而指名鄭登讚承做該工程，由鄭登讚借牌以營造廠商名義前來鄉公
    所議價以標得工程等事實，已據證人鄭登讚於屏東縣調查站及檢察官偵訊中證述
    至為明確。其於調查站訊問時證稱：林邊鄉長甲○○確實指名給我承做林邊鄉○
    ○村○○路道路改善工程、鎮○村○○路道路改善工程、竹林村道路改善工程、
    光林路仁愛路巷道改善工程、光林村塭岸頭巷道改善工程、崎峰村光前路道路改
    善工程、林邊村道路改善工程、鎮○村巷道道路改善工程、光林村及永樂村巷道
    改善工程、竹林村官埔道路改善工程等十（筆錄誤載為十一件）件一百萬元以下
    之議價工程等語（八十六年七月十日調查筆錄）；又稱：我父親鄭進生原係蕉農
    ，當年甲○○在青果合作社林邊分社工作負責過磅工作，故每次我父親帶我送香
    蕉交甲○○過磅，彼此往來即十分熟識，又甲○○喜愛養鴿、賽鴿，經常帶我協
    助幫他送鴿子至賽鴿處，到長大後甲○○第二次參選林邊鄉長我即主動出車出油
    四處幫他拉票，另外甲○○尚喜愛打獵，他家的獵狗納布拉多犬，犬名嚷，都是
    由我每晚至他家載到我家訓練，俟其需打獵便指示我以小貨車載該隻獵狗陪同他
    或與他友人一同打獵，我因此與他私交非常好，都將我視為晚輩照顧我，而我也
    十分敬重他均尊稱他為馬沙叔。該十件工程確實由甲○○指名交予我承做，當時
    我承做該十件工程時乙○○是鄉民代表與我共同合夥承做，彼此互出資金，甲○
    ○知道我沒有土木營造合法牌照等語（八十六年八月二十日調查筆錄）；另其於
    檢察官偵訊時復稱：因父親之關係而認識甲○○，甲○○喜愛養鴿、賽鴿，經常
    幫他送鴿子至賽鴿處，於甲○○第二次選鄉長時，曾主動幫他四處拉票，並幫他
    訓練獵犬，因與甲○○私交甚篤，鄉長指示鄉所人員通知寶豐公司，因我借寶豐
    的牌，我收到通知後，我再借聖皇營造、瑞將營造、健統營造、啟輝營造等公司
    的牌來議價取得上述工程，並未實際議價等語（見八十六年八月二十日偵查筆錄
    ），因議價部分我都借寶豐的牌，鄉公所人員會通知寶豐，寶豐再通知我等語（
    八十六年九月三日偵查筆錄）。證人乙○○亦證稱：我與鄭登讚合作標得十件工
    程（筆錄誤載為十二件）是由鄭登讚出面承包，是鄉長甲○○指名給他做的，因
    鄭登讚有如此跟我說，因鄭登讚有幫甲○○助選，所以甲○○將上揭工程交予他
    做等，我與鄭登讚合夥期間承包十多件工程，都是鄭登讚處理，我只負責管帳，
    鄭登讚借牌，鄉公所小型工程是由鄉長指定而拿到等情相符（見八十六年七月十
  日及同年九月三日偵查筆錄）。證人鄭登讚、乙○○與被告甲○○並無何仇隙，
    自無設詞構陷之必要，況且其二人所證大致吻合，且前後一致並無矛盾之處，再
    參以招標廠商均集中並重疊地集中數家，且上開工程為金額一百萬元以下之小額
    工程，以比價方式，另鄉公所招標程序係由被告甲○○主持，而鄭登讚竟有時會
    去現場等，亦據證人倪聖和證述在卷（見原審九十一年三月十五日審判筆錄），
    足見上開證人所述應與事實相符而足採信，被告甲○○辯稱與鄭登讚僅普通交情
    ，並無指定工程給鄭登讚承做云云，應非實在。至證人黃阿從、倪聖和雖於原審
    及本院均證稱：鄉公所辦理工程招標都是依法辨理，且有相關人員在場監督等情
    。惟被告甲○○先囑意工程給鄭登讚承做，進而決定鄭登讚借牌之營造廠後通知
    該廠商，再由廠商知會鄭登讚，由鄭登讚以廠商之名前來比價，表面看來並無違
    法，實質上係鄉長勾串他人來非法比價，證人黃阿從、倪聖和或有關人員諒係有
    意放水或經驗不足或行政疏失導致此種情事發生，其等證稱係依法辦理，仍不得
    為被告甲○○有利之認定。
三、至於證人吳福章於本院調查中雖證述：八十五年間我家前面道路要拓寬，我的鐵
    皮房子必須被拆除二坪多往後退，當時請「義明」（即戴宏霖）幫我處理鐵皮屋
    的事情，鄉長（指被告）有到過我家，他談起他的工地有三百多坪也是無償讓給
    鄉○○○○路，同時他還談起他快要退休沒有工作，想養鴿子，我當場介紹「義
    明」給他幫他蓋鴿舍，鄉長有答應，我才叫「義明」去找鄉長等語（見本院九十
    一年八月廿二日訊問筆錄）。證人戴宏霖於本院調查中亦證述：八十五年底在吳
    福章他家整修鐵皮屋時，正好鄉長（指被告）也在吳福章家談起蓋鴿舍的事情，
    吳福章自動推薦我幫鄉長蓋鴿舍，後來我有去鄉長家做。鄉長他有告訴我說，以
    前沒有養過鴿子，現在是休閒要養的等語（見本院同上筆錄）。惟查被告之鄉長
    任期是至八十七年三月一日始屆滿，已如前述，並非八十五年底已即將屆滿，證
    人吳福章供述被告於八十五年底因要退休才蓋鴿舍，與實情不符，且與證人戴宏
    霖所供被告係要休閒養鴿才蓋鴿舍等情，亦不一致，足見證人吳福章、戴宏霖上
    開證述，無非臨訟串飾之詞，均難採為有利於被告之認定。
四、另證人林盈仲即寶豐土木包工業負責人於本院調查中雖證述：附表編號六、七、
    八、十號之工程是我們寶豐得標的沒有錯，有將工程交給鄭登讚作，但沒有把牌
    照借給鄭登讚去參加比價等語（見本院九十一年十二月二十五日訊問筆錄）。證
    人宋美英即世英營造公司負責人於本院調查中證述：八十一年至八十三年間，我
    印象中公司沒有承包林邊鄉之小型工程，也未借牌給鄭登讚去競標工程等語（見
    本院九十一年十月廿八日訊問筆錄）。證人王德雄即昱德營造有限公司負責人於
    本院調查中證述：我們公司有標得附表編號二之工程，但沒有借牌給鄭登讚等語
    （見本院同上筆錄）。證人葉秋香即啟輝營造有限公司負責人於本院調查中證述
    ：我們公司有參加附表編號一、六、十號工程之議價，但沒有借牌給鄭登讚等語
    （見本院同上筆錄）。惟查，苟證人林盈仲、宋美英、王德雄、葉秋香等人未將
    其等公司牌照借予鄭登讚參與上述工程之議價，鄭登讚於屏東縣調查站及檢察官
    偵查中豈能明確指陳向其等公司借牌參與工程比價之理﹖足見證人林盈仲、宋美
    英、王德雄、葉秋香等人之上開證述，無非推卸己責之詞，均難採為有利於被告
    之認定。至於證人鄭登讚於原審及本院翻異前供，否認有借牌作形式上不實比價
    ，而取得承包上述工程之情事，顯係事後迴護被告之詞，自無可取。此外，復有
    屏東縣林邊鄉比價紀錄表影本十紙附卷可稽。綜上所述，被告所辯上情，無非卸
    責之詞，不足採信。本件事證明確，被告之犯行，堪以認定。
五、被告甲○○行為時係依據法令從事公務之人員，明知為不實之比價事項，登載於
    其職務上所掌比價紀錄表之公文書上，並持以行使，足以生損於屏東縣林邊鄉公
    所比價發包工程之正確性，核其所為，係犯刑法第二百十六條、第二百十三條之
    行使公務員登載不實事項於公文書罪。被告利用不知情承辦人黃阿從、李榮發登
    載不實之比價紀錄表為間接正犯。又被告於公文書上不實登載後，復依公文流程
    呈交主計單位核示，而持以行使，其登載不實公文書之低度行為，為行使之高度
    行為所吸收，不另論登載不實公文書罪。又被告先後多次犯行，時間緊接，手法
    相同，所犯又係同一罪名之罪，顯係基於概括之犯意，反覆實施，應依連續犯之
    規定論以一罪，並加重其刑，此部分公訴人所犯法條雖未論及，惟起訴事實業已
    明，為起訴效力所及，本院自得審究。公訴人雖認被告此部分行為，係犯八十
    五年十月廿三日修正前之貪污治罪條例第六條第一項第四款之對於主管監督事務
    直接圖利罪。惟上開圖利罪係以圖私人不法之利益，為其成立要件，所謂利益係
    指一切足使其本人或第三人之財產增加經濟價值者，包括現實財物及其他一切財
    產利益而言。本件被告不依規定比價程序辦理比價，而使鄭登讚得以不實比價方
    式承包附表所示之十項工程。然此一取得承包工程機會，與經一般正常比價程序
    取得工程施作相同，均必須支付材料、付出勞務施工，以獲致報酬利益，甚或會
    因成本評估錯誤而未能獲利，故單純獲得工程承包之機會，尚非實際具體的獲得
    利益，故被告此部分尚不構成前述修正前貪污治罪條例第六條第一項第四款之圖
    利罪。惟被告此部分與前開論罪科刑部分，具有方法結果關係，爰不另為無罪之
    諭知。
六、原審予以被告論科，固非無見，惟查被告所為係犯刑法第二百十六條、第二百十
    三條之行使公務員登載不實事項於公文書罪，而原審此部分判決認被告所為，係
    犯八十五年十月廿三日修正前之貪污治罪條例第六條第四款之圖利罪，即有適用
    法則不當之違失。被告上訴意旨，否認犯罪，固無足取，公訴人上訴意旨，指摘
    原判決量刑過輕不當，雖無理由，然原審此部分判決既有上述可議自應由本院將
    原審此部分判決撤銷改判。審酌被告犯後否認犯行，態度不佳，所犯情節非輕，
    所生危害非淺等一切情狀，量處如主文第二項所示之刑，且依其犯罪之性質，本
    院認有褫奪公權之必要，並依刑法第三十七條第二項規定宣告褫奪公權二年。
七、公訴意旨另以：被告甲○○於擔任鄉長期間將（一）林邊鄉第一、二公墓聯外道
    路新建工程。（二）竹林村五號道路工程。（三）第一、二公墓墓穴工程。（四
    ）學甲漁塭道路工程。（五）牛埔埤圳溝工程以三家比價方式，指示鄭登讚前來
    比價，鄭登讚則借用他人之名義參與形式上之比價而標得工程，因認其犯有修正
    前之貪污治罪條例第六條第四款之圖利罪嫌。惟查證人鄭登讚於調查及檢察官偵
    訊時均指稱上開五件工程均係按鄉公所招標程序向林邊鄉公所領標、寄標，經開
    標結果標得該五件工程（八十六年七月十日調查筆錄、八十六年八月二十日偵查
    筆錄），其並未指證該五項工程係被告甲○○指定要伊承作，且該五項工程均超
    過一百萬元，依法必須公開比價，在門首公告五日以上，七日前通知公會，經廠
    商以相關證件投郵，主辦人員派人取回證件，並在有關人員在埸之下依單比價，
    並未私下指定一家或二家特定廠商前來比價，因此，被告甲○○顯不可能將上開
    五項工程指定予鄭登讚承包，本件尚乏證據足以證明其有此部分犯罪之事實，惟
    公訴人認此部分事實與上開論罪科刑部分具有連續犯之裁判上一罪關係，爰不另
    為無罪之諭知。
乙、被告乙○○部分：
一、公訴意旨略以：被告乙○○係第十五屆林邊鄉鄉民代表會之代表，因其與鄭登讚
    私交不錯，並相互合資借用其他營造商之牌照投標工程，因此對該鄉公所工程投
    標流程知之甚詳，加以其與屏南地區專門從事圍標工程之王士潔（綽號臭屁潔，
    因案在身及染有重病已自殺死亡）及犯案累累之兒時玩伴陳添峰（警方圍捕時自
    殺死亡）熟識，認為有機可乘，遂共同組成圍標集團，連續自八十四年（起訴書
    誤載為八十年）七月十一日起至八十五年六月二十八日止，由被告乙○○與王士
    潔先行指派手下人員數名，前往林邊鄉公所，記下前往領取該鄉（一）崎峰鄉活
    動中心擋土牆填土工程（由吳政新於八十四年七月十一日得標）。（二）Ｄ三幹
    線排水工程（由陳明川利用陳復工程公司名義於八十四年十一月七日得標）。（
    三）崎峰村社區東側排水版橋工程（由陳復於八十四年十二月二十二日得標）。
    （四）公墓無主納骨塔新建工程（由陳復於八十五年六月二十八日得標）。（五
    ）林邊鄉公園闢建工程（由陳明川於八十五年六月二十八日以二千零九十二萬元
    得標）之工程廠商名稱（計有立山、朝樺、建統、洲域、晉祥、日茂、新園、羌
    園、聖皇、瑞將等營造公司）後於開標日前以電話通知營造廠負責人李明川、陳
    明勝、陳復、吳政新前往屏東縣林邊鄉歡樂城ＫＴＶ、黑珍珠ＫＴＶ、永興飯店
    旁某ＫＴＶ、潮州菜市場旁鐵皮屋內、潮州往崁頂途中之豐田汽車公司後面鐵皮
    屋內等處，參加王士潔及乙○○等人主持之圍標會議，席間並有王士潔之手下多
    人在場圍堵助勢，以脅迫方式指示李明川、陳明勝、陳復、吳政新就上開土木工
    程投寫圍標金（即搓圓仔湯金），再由被告乙○○等人以金額最高者可以得標該
    項工程，其餘廠商則須以較高金額陪標，而得標廠商須交付決標金約百分之十予
    被告乙○○等人，致李明川等人因懾於其等威嚇心生畏懼不得不從，妨害李明川
    等人行使權利，王士潔等人以此方法向立山公司負責人李明川索得三百三十萬元
    ，向建統公司負責人陳復、陳明勝分別索得三十四萬元及一百萬元，向朝樺司負
    賢人吳政新索得三十萬元之不法暴利，因認其犯有刑法第三百零四條第一項之強
    制罪及刑法三百四十六條第一項之恐嚇取財罪嫌。
二、按犯罪事實應依證據認定之，無證據不得推定其犯罪事實，又被告犯罪不能證明
    者，應為無罪之諭知，刑事訴訟法第一百五十四條第二項、第三百零一條第一項
    分別定有明文。
三、公訴人認被告乙○○有上開犯行，係以證人杜承東、陳長振、李榮發、鄒政和、
    阮瑞讓、陳明勝、吳政新、陳復、王金明、李明川、王士潔之之指證，另一般廠
    商參與工程之承包，無非以賺錢為目的，若非遭脅迫，其等豈會去參加圍標會議
    ，並交付金錢為主要論據；惟訊之被告乙○○堅決否認有上述犯行，辯稱伊僅有
    參與投標工程，並未有圍標行為，且未收取圍標金等語。
四、經查：（一）、證人杜承東於調查中證稱：林邊鄉公園闢建工程我並未前往領標
    ，另外游泳池新建工程我在八十五年看到報紙後有請友人涂麗香前去領標，有人
    記下涂麗香電話，約定涂麗香在台糖廠前會面，會面後即由乙○○派人發給我們
    每家一萬元，要我們不要去投標，我領到前述一萬元後即離開，也未寄標單，最
    後由誰得標，我並不清楚等語（見八十五年十一月二十八日調查筆錄）。證人杜
    承東既未就林邊公園工程投標，則其豈知道被告乙○○有參與該工程之圍標行為
    ？另游泳池新建工程（並未在起訴範圍內），其並未參加圍標會議（因之前就放
    棄了），亦未與被告接觸或見過面，豈會知道被告乙○○有圍標行為，其指稱被
    告乙○○有圍標之事實，顯為其個人之推測而已。（二）、證人陳長振於調查中
    證稱：我是聽說乙○○與一批潮州人主持圍標，圓仔湯好像是四百萬元等語（見
    八十五年十一月二十一日調查筆錄），則其所述係傳聞而來，並無證據能力。（
    三）、證人李榮發於調查中證稱：我確實覺得很可疑，應該有圍標情事涉入，我
    不認識王士潔，僅聽聞有一個臭屁潔在圍標工程等語（八十六年七月三十日調查
    筆錄），則其根本未指稱被告乙○○有何不法情事，公訴人以之證詞為證據，自
    有未當。（四）、證人鄒政和於調查時僅證稱有借牌給林明川投標工程而已，並
    未指證被告乙○○有何圍標等不法情事。（五）、證人阮瑞讓於調查中證稱：八
    十五年六月二十八日開標之林邊鄉公園闢建工程，我有去領標單，王士潔之手下
    有告訴我搓圓仔湯，到現場時看見人太多，而且我無能力付圓仔湯錢，故未進入
    會場。崎峰鄉活動中心工程，我有去參加，我約六十萬元寫圓仔湯，因有人高於
    此金額，故我未取得工程施做，圓仔湯會議均由王士潔主持等語（八十六年七月
    十一日調查筆錄），故證人阮瑞讓亦從未指證被告乙○○有不法情事。（六）、
    證人陳明勝於調查及原審審理時均證圍標會議均由王士潔主持，其將錢交予王士
    潔，在圍標會場並未看到被告乙○○等語（八十六年七月十一日調查筆錄、原審
    九十一年三月十五日審判筆錄），另證人陳復於調查中及原審亦證稱林邊鄉公所
    之公開招標工程，大多由王士潔出面主持圍標事宜，那時我交錢給陳添峰、王士
    潔，我去開會時乙○○是包商，他也有寫圍標金額等語（八十六年七月十五日調
    查筆錄、原審九十一年三月十五日審判筆錄），其二人從未指陳被告乙○○有何
    圍標等不法行為。（七）、證人即朝樺營造公司之負責人吳政新於調查中證稱：
    崎峰鄉活動中心擋土牆填土工程由我以八百八十六萬元得標，開標前我友人許財
    旺告訴我該工程即將招標，只要我支付九十萬元給他，他就可以打通王士潔之圍
    標集團，我認為這樣不錯，有利可圖，故同意與許財旺合作，得標後我向林明德
    借九十萬元給他，他如何與圍標團接洽我並不知道，我並不知道圍標會議，是許
    財旺與該集團接觸等語（八十六年七月二十二日調查筆錄）。證人吳政新為了自
    身利益，利用關係，自願加入圍標會議而取得工程，豈能認為受到脅迫。至於其
    於八十五年九月二十一日開標之林邊鄉道路改善工程（似未在起訴範圍之內），
    雖其支付三十萬元之圍標金予王士潔，但其並未指證被告乙○○是否在場或有何
    不法之情事。（八）、證人王金明於調查中證稱：崎峰鄉活動中心擋土牆填土工
    程，我有去領標單，當晚有黑道分子打電話我去寫圓仔湯錢，當時有鄭登讚、乙
    ○○、陳明勝、吳來對、阮瑞讓及黑道分子王士潔、陳崑寶等人在場，我當時寫
    一百十萬，但有人寫一百八十萬元由別人去承做等語（八十六年七月十一日調查
    筆錄），其並未敘及被告乙○○就該工程如何圍標及恐嚇王金明，而被告乙○○
    與鄭登讚合夥承包工程，已如前述，故其為承做工程而出現在圍標會場，並不足
    為奇。（九）、證人李明川雖於調查時指稱將款項交予被告乙○○，惟其又稱參
    與圍標會議時係由王士潔本人主持（前開各證人亦均指稱係由王士潔主持，從未
    有人指證其係從事圍標之人），被告乙○○既非圍標會議主持之人，何以得收取
    款項，故其先前所證不無可疑，況證人李明川於原審審理時更明確指稱當時乙○
    ○也有在現場寫圍標金之底價，錢係交給王士潔等語（原審九十一年三月十五日
    審判筆錄），被告乙○○若係從事圍標之徒，又何須在場寫圍標金（即圓仔湯金
    ）？至王士潔本屬操縱圍標工程之首腦，已如前述（如各證人所證），其自然將
    責任推予他人，故其證言自不可輕易採信。（十）、一般廠商參與工程之承包，
    固以賺錢為目的，但要賺錢之前提必須先標得工程，若未能標得工程根本談不上
    如何賺錢，而取得工程之手法或單憑本身之信譽，或走後門打聽消息，或以參加
    圍標方式，以俗稱搓圓仔湯之方式穩當地取得工程，其既要以搓圓仔湯方式取得
    工程，自然須支付相當之代價，另王士潔等人通知上開證人，並未以恐嚇或脅迫
    方式為之（甚或有人利用關係主動加入，如前述之吳政新），亦即包商參不參加
    會議有決定權，即使前去參加，經當場計算成本結果，認為無利可圖，亦可退出
    或拒絕下單，可見廠商仍有相當之自主性，難認其等有受到恐嚇或脅迫（以現今
    法令而，該圍標廠商實有違反公平交易法、政府採購法之規定，均應受到法律制
    裁，豈能認其受到威脅），難認其等有受到恐嚇或脅迫，此外復查無確切證據足
    以證明被告乙○○有公訴人所指之犯行，其犯罪即屬不能證明，則原審所為被告
    無罪之諭知，尚無不合。公訴人上訴意旨，雖執：王士潔於偵查中證述伊確有圍
    標林邊鄉公所工程，惟參與圍標均係受乙○○兒時玩伴即黑道分子陳添峰脅迫所
    為，至於李明川等人（即廠商）交付款項，伊分別交由乙○○及陳添峰收取等情
    在卷，足見原審縱認其供述有推脫卸責之虞，亦係將責任推予已自殺身亡之陳添
    峰，而非被告乙○○。且就犯罪行為具有犯意聯絡或行為分擔，即屬共犯結構等
    詞。惟查王士潔既為本件操縱圍標工程之首腦，已論述如前，豈有受陳添峰脅迫
    之理，且其所述旨在推卸己責。況查包商參不參加圍標會議，本身仍有相當之自
    主性，且無證據足證包商參與圍標有受到恐嚇或脅迫之情事，尚難遽認被告有強
    制、恐嚇取財之犯罪。公訴人上訴意旨，仍執前詞，指摘原審此部分判決不當，
    經核難認有理由，應予駁回。
據上論斷，應依刑事訴訟法第三百六十八條、第三百六十九條第一項前段、第三百六
十四條、第二百九十九條第一項前段、刑法第五十六條、第二百十六條、第二百十三
條、第三十七條第二項，判決如主文。
本案經檢察官林應華到庭執行職務。
中    華    民    國     九十三     年       三       月       十八     日
                              臺灣高等法院高雄分院刑事第三庭
                  審判長法官  周賢銳
                                        法官  黃建榮
                                        法官  謝宏宗
右正本證明與原本無異。
被告甲○○部分如不服本判決應於收受本判決後十日內向本院提出上訴書狀，其未
述上訴理由者，並得於提起上訴後十日內向本院補提理由書狀（均須按他造當事人之
人數附繕本)「切勿逕送上級法院」。
被告乙○○部分不得上訴。
                                      書記官  賴梅琴
中    華    民    國     九十三     年       三       月     二十二     日
附錄本判決論罪之法條：
刑法第二百十六條
行使第二百十條至第二百十五條之文書者，依偽造、變造文書或登載不實事項或使登
載不實事項之規定處斷。
刑法第二百十三條
公務員明知為不實之事項，而登載於職務上所掌之公文書，足以生損害於公眾或他人
者，處一年以上七年以下有期徒刑。
附表：
編號  工程名稱      日期             比價廠商     得標   得標金額
一、水利村豐漁路  八一、十二、二一  啟輝、瑞將    瑞將  七十一萬元
二、鎮○村○○路  八一、十二、二一  世英、昱德    昱德  六十九萬元
三、竹林村豐漁路  八一、十二、二一  勝山、瑞將    瑞將  七十四萬元
四、光仁村仁愛路  八二、一、二十九  勝山、瑞將    瑞將  四十九萬八千元
五、光仁村塭岸頭  八二、一、二十九  勝山、瑞將    瑞將  四十九萬七千元
六、崎峰村光前路  八二、二、二十二  啟輝、寶豐    寶豐  三十九萬七千元
七、林邊村道路    八三、二、七      瑞將、寶豐    寶豐  三十一萬元
八、鎮○村巷道    八三、十二、二七  瑞將、寶豐    寶豐  五十二萬六千元
九、光林永樂村    八二、三、十八    健雅、瑞將    瑞將  四十八萬六千元
十、竹林村官埔    八二、一、二十九  啟輝、瑞將    瑞將  四十六萬五十元
                                                                  ＱＦ
